臺灣基隆地方法院民事裁定　　　　　　 100年度監宣字第71號
聲　請　人　王耀興
　　　　　　王耀德
相對人即受
監護宣告人　王羅蓮金
上列聲請人聲請對相對人監護宣告事件，本院裁定如下：
    主    文
宣告王羅蓮金（女，民國○○○年○月○○○日生，身分證統一
編號：Ｚ000000000號）為受監護宣告之人。
選定王耀興（男，民國○○○年○月○日生，身分證統一編號：
Ｚ000000000號）為受監護宣告之人之監護人。
指定王耀德（男，民國○○○年○月○○日生，身分證統一編號
：Ｚ000000000號）為會同開具財產清冊之人。
聲請費用由受監護宣告之人負擔。
    理    由
一、聲請意旨略以：聲請人之母即相對人王羅蓮金自民國98年6
    月5日起因情感、記憶障礙，雖經延醫診治，仍不見起色，
    近日甚且已因精神障礙，致不能為意思表示或受意思表示，
    為此聲請對其為監護之宣告，並聲請選任聲請人王耀興為監
    護人，並指定聲請人王耀德為會同開具財產清冊之人等語。
二、按對於因精神障礙或其他心智缺陷，致不能為意思表示或受
    意思表示，或不能辨識其意思表示之效果者，法院得因本人
    、配偶、四親等內之親屬、最近一年有同居事實之其他親屬
    、檢察官、主管機關或社會福利機構之聲請，為監護之宣告
    ，民法第14條第1 項定有明文。次按受監護宣告之人應置監
    護人；法院為監護之宣告時，應依職權就配偶、四親等內之
    親屬、最近一年有同居事實之其他親屬、主管機關、社會福
    利機構或其他適當之人選定一人或數人為監護人，並同時指
    定會同開具財產清冊之人；法院選定監護人時，應依受監護
    宣告之人之最佳利益，優先考量受監護宣告之人之意見，審
    酌一切情狀，並注意下列事項：一受監護宣告之人之身心狀
    態與生活及財產狀況。二受監護宣告之人與其配偶、子女或
    其他共同生活之人間之情感狀況。三監護人之職業、經歷、
    意見及其與受監護宣告之人之利害關係。四法人為監護人時
    ，其事業之種類與內容，法人及其代表人與受監護宣告之人
    之利害關係，民法第1110條、第1111條第1項及第1111條之1
    亦分別定有明文。
三、經查：
  (一)聲請人主張之前揭事實，業據其提出戶籍謄本、重大傷病免
    自行部分負擔證明卡、行政院國軍退除役官兵輔導委員會臺
    北榮民總醫院100年8月3日北總精字第1000017690號函、衛
    生署基隆醫院診斷證明書等件為證；又經本院在鑑定人即長
    庚醫療財團法人基隆長庚紀念醫院陳枻志醫師前訊問相對人
    時，經詢問相對人名字、生日、有無結婚、配偶為何人等事
    項，相對人均無法理解問題之含意等情，有本院100年10月3
    日訊問筆錄及照片3張在卷可稽，且其精神狀態經鑑定結果
    ，略以：羅女（即相對人）於98年4月間因「憂鬱疾患合併
    焦慮」至三軍總醫院精神科就醫，但改善不明顯，且合併「
    妄想狀態」，嗣於98年5月間轉至署立基隆醫院精神科接受
    治療迄今，經該院診斷為「情感性精神分裂症」。因羅女治
    療效果不佳，腦功能持續退化，注意力無法集中，記憶力退
    化，社會職業功能嚴重缺損，日常生活起居，需依賴家人照
    護，上述病情持續至今，並未有明顯改善。經檢查結果，其
    心理衡鑑結果：簡易智能量表【MMSE】的得分是0分，其幾
    乎都回答「不知道」或「老師你教我」，多次說明指導語似
    乎都沒有聽進去，一再重複自己的方式回應，故「魏氏成人
    智力測驗」僅完成詞彙及矩陣推理測驗，量表分數分別為2
    （-2.6標準差）及1（-3標準差），推估其智力功能在「臨
    界智能障礙」以下。其臨床失智症量表評分【CDR】的得分
    是3分，相對於「重度失智」的得分範圍，心理年齡在「三
    歲以上至未滿六歲」之間，其所填生活適應功能在一般適應
    能力的組合分數是40，百分等級小於0.1，概念知能、社會
    知能及實用技巧的百分等級均小於0.1，在「中度缺損」的
    範圍；其身體狀態：四肢無明顯異常，步態緩慢；其精神狀
    態：意識清楚，接受、維持及保存外界訊息之能力缺損；其
    日常生活狀況：日常生活品質不佳，需家人準備及協助，無
    法獨立自我照顧，亦無經濟活動之能力，且言語表達功能缺
    損，無法與人正常溝通。綜上所述，依羅女之過去生活史、
    疾病史、身體檢查及精神狀態檢查結果，其目前因「重度失
    智症」，致其為意思表示或受意思表示及辨識其意思表示效
    果之能力，已達「完全不能」之程度等語，有長庚醫療財團
    法人基隆長庚紀念醫院100年10月12日（100）長庚院基法字
    第222號函附精神鑑定報告書乙件在卷可按。綜合上情，足
    認相對人確因心智缺陷，已達不能為意思表示或受意思表示
    之程度。從而，聲請人聲請對相對人為監護之宣告，為有理
    由，應予准許。
  (二)又聲請人王耀興為相對人之子，現與相對人同住，並固定每
    日下午照顧相對人，於100年10月3日本院至基隆長庚醫院情
    人湖院區1樓114診室進行現場訊問時，亦由其陪同在相對人
    身旁，彼此依附關係親密；而聲請人王耀德亦為相對人之子
    ，彼此關係亦甚為密切，參以相對人之最近親屬即4名子女
    均同意由聲請人王耀興擔任相對人之監護人，並由聲請人王
    耀德擔任會同開具財產清冊之人，有聲請人提出之同意書、
    親屬系統表在卷可稽。本院審酌上情，認由聲請人王耀興擔
    任監護人，應符合受監護宣告之人之最佳利益，爰選定聲請
    人王耀興為監護人，並指定聲請人王耀德為會同開具財產清
    冊之人。另監護人王耀興應依據民法第1113條準用同法第10
    99條第1項之規定，對於受監護宣告之人即相對人之財產，
    會同王耀德於2個月內開具財產清冊，並陳報法院，併此敘
    明。
四、依民事訴訟法第608條第1項，裁定如主文。
中    華    民    國   100    年    10    月    24    日
                   家事法庭法  官  王美婷
以上正本係照原本作成。
如不服本裁定關於選定監護人及指定會同開具財產清冊之人等部
分，應於送達後十日內向本院提出抗告狀，並繳納抗告費新臺幣
1千元；其餘關於宣告監護之部分，不得抗告。
中    華    民    國   100    年    10    月    24    日
                           書記官  明祖斌